【裁判字號】    97,訴,975
【裁判日期】    971231
【裁判案由】    違反毒品危害防制條例
【裁判全文】
臺灣嘉義地方法院刑事判決               97年度訴字第975號
公  訴  人  臺灣嘉義地方法院檢察署檢察官
被      告  甲○○
                    （現另案於臺灣嘉義監獄鹿草分監執行）
上列被告因違反毒品危害防制條例案件，經檢察官提起公訴（97
年度毒偵字第1705號），被告於準備程序中就被訴事實為有罪之
陳述，經本院合議庭裁定由受命法官改依簡式程序審理，判決如
下：
    主  文
甲○○施用第一級毒品，累犯，處有期徒刑玖月。
    犯罪事實
一、甲○○因施用毒品案件，經臺灣高雄地方法院以90年度毒聲
    字第5466號裁定強制戒治，並於民國91年8 月26日執行完畢
    釋放。又因施用毒品案件，經本院分別以94年度訴字第547
    號判決判處有期徒刑8 月確定、95年度訴字第146 號判決判
    處有期徒刑9 月確定，上開2 罪接續執行，甫於96年5 月20
    日縮刑期滿執行完畢。復因施用毒品案件，經本院以97年度
    訴字第66號判決分別判處有期徒刑10月、3 月，並定其應執
    行刑1 年確定。詎其仍不知悔改，復基於施用第一級毒品海
    洛因（以下簡稱海洛因）之犯意，於97年9 月16日21時許，
    在嘉義縣六腳鄉蒜頭橋下，將海洛因摻入水混合後，再以針
    筒注射入手臂之方式，施用海洛因1 次。嗣於翌日為警查獲
    ，並經其同意採集尿液送驗，結果呈可待因、嗎啡陽性反應
    ，進而查悉上情。
二、案經嘉義縣警察局移送臺灣嘉義地方法院檢察署檢察官偵查
    起訴。
    理  由
一、本件係經被告甲○○於準備程序當庭表示認罪，而經本院裁
    定以簡式審判程序加以審理，則依據刑事訴訟法第273 條之
    2 、同法第159 條第2 項之規定，不適用傳聞法則有關限制
    證據能力之相關規定，合先敘明。
二、上揭犯罪事實業據被告甲○○於本院審理中坦承不諱；又被
    告於97年9 月17日11時30分許，經警得其同意採尿送驗，其
    結果呈可待因、嗎啡陽性（按施用海洛因後，經人體之水解
    代謝作用，會呈可待因、嗎啡陽性反應）反應等情，有正修
    科技大學超微量研究科技中心檢驗報告（檢體編號為：偵三
    A018號）、代號與真實姓名對照表各1 份在卷足憑，是被告
    上揭自白核與事實相符，應堪採信。另毒品危害防制條例第
    20條就施用毒品者，祇於「初犯」及「5 年後再犯」2 種情
    形，有其追訴條件之限制，即須於初犯經觀察、勒戒或強制
    戒治釋放後，5 年內均無施用毒品之行為，始能認其前所實
    施之觀察、勒戒或強制戒治已足遮斷毒癮，而得於5 年後再
    犯時，再予適用初犯之規定，重行觀察、勒戒等程序。倘5
    年內已經再犯，被依法追訴處罰，縱其第3 次（或第3 次以
    上）施用毒品之時間在初犯釋放5 年以後，即與「5 年後再
    犯」之情形有別，且因已於「5 年內再犯」，顯見其再犯率
    甚高，原實施觀察、勒戒或強制戒治，已無法收其實效，而
    無5 年戒斷期之存在，自無再經觀察、勒戒及強制戒治之必
    要，應得逕行追訴處罰（最高法院97年度第5 次刑事庭會議
    決議參照）。本件被告前因施用毒品案件，經臺灣高雄地方
    法院以90年度毒聲字第5466號裁定強制戒治，並於民國91年
    8 月26日執行完畢釋放，其於釋放後5 年內，即分別於94年
    4 月底起至同年7 月2 日凌晨止、94年10月25日起至95年1
    月24日8 時許止分別連續施用海洛因多次，經本院各以94年
    度訴字第547 號判決判處有期徒刑8 月確定、95年度訴字第
    146 號判決判處有期徒刑9 月確定，及於96年11月13日17時
    許施用第二級毒品安非他命、同年月15日17時許施用海洛因
    各1 次，經本院以97年度訴字第66號判決判處有期徒刑3 月
    、10月，並定應執行有期徒刑1 年確定等情，有臺灣高等法
    院被告前案紀錄表1 份附卷可稽。是被告既曾於「5 年內再
    犯」，且經法院判處罪刑確定，揆諸上開說明，本件被告施
    用海洛因之犯行，雖係於其前受強制戒治執行完畢釋放5 年
    後再犯，仍得依毒品危害防制條例第23條第2 項之規定，予
    以追訴處罰。從而，本件事證明確，被告施用第一級毒品海
    洛因之犯行，洵堪認定，應依法論科。
三、查海洛因為毒品危害防制條例第2 條第2 項第1 款所定之第
    一級毒品，故核被告甲○○所為，係犯毒品危害防制條例第
    10條第1 項之施用第一級毒品罪。被告施用前持有海洛因之
    低度行為，應為施用之高度行為所吸收，不另論罪。又被告
    前因施用毒品案件，經本院分別以94年度訴字第547 號判決
    判處有期徒刑8 月確定、95年度訴字第146 號判決判處有期
    徒刑9 月確定，上開2 罪接續執行，甫於96年5 月20日縮刑
    期滿執行完畢等情，有上揭前案紀錄表在卷可稽，其於受徒
    刑之執行完畢後，5 年以內故意再犯本件有期徒刑以上之罪
    ，為累犯，應依刑法第47條第1 項之規定加重其刑。爰審酌
    被告曾因施用毒品經裁定強制戒治，猶未知警惕而再犯本案
    ，足見其未徹底戒除施用毒品，惟念及施用毒品本質上係戕
    害自身健康之行為，尚未嚴重破壞社會秩序或侵害他人權益
    ，且被告坦承犯行、犯後態度尚屬良好暨其犯罪之動機、目
    的、手段、國中畢業之智識程度等一切情狀，量處如主文所
    示之刑，以示懲儆。至扣案注射針筒1 支，尚未拆封，且非
    被告持供本件犯行之用，業據被告供承在卷，自不得依刑法
    第38條第1 項第2 款之規定，宣告沒收，附此敘明。
據上論斷，應依刑事訴訟法第273 條之1 第1 項、第299 條第1
項前段，毒品危害防制條例第10條第1 項，刑法第11條前段、第
47條第1 項，判決如主文。
本案經檢察官姜智仁到庭執行職務。
中    華    民    國    97    年    12    月    31    日
                  刑事第一庭    法  官  張志偉
以上正本證明與原本無異。
如不服本判決應於收受判決後10日內向本院提出上訴書狀，並應
敘述具體理由；其未敘述上訴理由者，應於上訴期間屆滿後20日
內向本院補提理由書（均須按他造當事人之人數附繕本）「切勿
逕送上級法院」。
中    華    民    國    97    年    12    月    31    日
                                書記官  張子涵
附錄法條：
毒品危害防制條例第10條第1 項
施用第一級毒品者，處6 月以上5 年以下有期徒刑。


司法院資訊處製作；財團法人民間司法改革基金會備份。
